【裁判字號】    89,易,798
【裁判日期】    890417
【裁判案由】    藏匿人犯
【裁判全文】
臺灣臺中地方法院刑事判決                          八十九年度易字第七九八號
    公  訴  人  臺灣臺中地方法院檢察署檢察官
    被      告  丁○○
右列被告因藏匿人犯等案件，經檢察官提起公訴（八十八年度偵緝字第五二一號），
本院判決如左：
    主  文
丁○○藏匿犯人，處拘役伍拾日，如易科罰金，以佰元折算壹日。
其餘被訴部分無罪。
    事  實
一、丁○○明知甲○○因違反槍砲彈藥刀械管制條例案件，經本院判處有期徒刑十月
    確定，而於民國（下同）八十七年十月二十六日經臺灣臺中地方法院檢察署發佈
    通緝，為觸犯刑罰法規罪名之犯人，竟以其名義在八十七年十月十二日起所承租
    位於臺中市○區○○街一００號二樓之四房屋一間，供甲○○居住躲藏，嗣因甲○○與丁○○發生金錢糾紛，甲○○即主動於八十七年十二月三十日十三時許向
    臺中市警察局刑警隊投案，並供出上情，而查獲。
二、案經臺中市警察局移送臺灣臺中地方法院檢察署偵查起訴。
    理  由
壹：被告涉嫌藏匿人犯部分。
一、訊據被告丁○○固坦承與甲○○共同居住於臺中市○區○○街一００號二樓之四
    房屋，惟矢口否認涉有右揭藏匿犯人犯行，辯稱：「我不知道甲○○被通緝」等
    語，惟查：甲○○業於警訊中明確指稱：丁○○是我的友人，我有告知她我因案
    遭通緝‧‧‧」等語（詳見臺灣臺中地方法院檢察署八十八年度偵字第一九九○
    號卷第九頁），且於偵查中指稱：丁○○知道伊遭通緝等語（詳見臺灣臺中地方
    法院檢察署八十八年度偵字第一九九○號卷第二十五頁），而丙○○亦於偵查中
    明確指稱：「（問: 知道甲○○為通緝犯？）答：知道，丁○○告訴我的」等語
    （詳見臺灣臺中地方法院檢察署八十八年度偵字第一九九○號卷第三十二頁），
    按丁○○既能告知丙○○甲○○係通緝犯，則被告丁○○辯稱不知甲○○係通緝
    犯云云，即非可採，又甲○○確因案經通緝，且仍與丁○○住在以丁○○名義承
    租之臺中市○區○○街一００號二樓之四房屋屋內，除據甲○○指述明確外，復
    有臺灣臺中地方法院檢察署甲○○之刑案資料查註紀錄表一份及丁○○房屋租賃
    契約書一份在卷可稽。是被告丁○○顯於租屋後得悉甲○○遭通緝後仍提供該租
    屋處供甲○○藏匿無訛，被告空言否認犯行，顯係卸責之詞，毫無足採，被告丁○○右揭犯行，已堪認定。
二、核被告丁○○所為，係犯刑法第一百六十四條第一項之藏匿人犯罪（公訴人誤載
    為刑法第一百六十條第一項）。爰審酌被告丁○○藏匿犯人對社會之危害固屬不
    輕，惟被告丁○○前並未有何犯罪紀錄，有臺灣臺中地方法院檢察署刑案資料查
    註紀錄表及本院被告丁○○全國前案紀錄表一份在卷可稽，且被告丁○○與甲○○係要好之朋友，純係出於友情，而罹刑章，動機並非出於至惡等一切情狀，量
    處如主文所示之刑，並諭知易科罰金之折算標準，藉資懲儆。
三、公訴意旨另以：被告丁○○明知甲○○因違反槍砲彈藥刀械管制條例案件，經通
    緝，竟仍於八十七年十月中旬某日，交付其所有汽車駕駛執照一張予甲○○使用
    ，使甲○○隱避，致員警搜捕甲○○無著。因認甲○○亦涉有使犯人隱避罪嫌。
    按犯罪事實應依證據認定之，無證據不得推定其犯罪事實。又不能證明被告犯罪
    者，應諭知無罪之判決，刑事訴訟法第一百五十四條、第三百零一條第一項定有
    明文。訊據被告丁○○堅決否認涉有右揭使犯人隱避犯行犯行，辯稱：「我的駕
    駛執照及身分證丟掉，我不曉得為何會到沈小邱那裡」等語。經查公訴意旨認定
    被告涉有右揭使犯人隱避犯行，無非以甲○○之指述為其唯一論據，惟查：被告
    業於警訊時即堅決否認有將我的駕駛執照交付甲○○，並供稱：伊之駕駛執照於
    八十七年八月間即已發現遺失等語（詳見臺中地方法院檢察署八十八年度偵字第
    一九九○號卷第六頁），而證人乙○○亦於本院審理中，經本院隔離訊時證稱：
    「被告坐我車子，在八十七年六、七月間告訴我說，他的證件駕照丟掉了，當時
    他坐我車，車上沒有其他人，其他我就不曉得。」等語，核與被告供稱駕駛執照
    已丟掉等情相符，從而被告辯稱伊之駕駛執照並非交給甲○○，即非不可採，自
    無從僅憑甲○○片面指述，遽令被告負本部分使犯人隱避罪責，惟被告本部分所
    涉使犯人隱避犯行，與前開被告經論罪刑之藏匿人犯犯行，有想像競合之裁判上
    一罪關係，爰不另為無罪之諭知。
貳：被告涉嫌恐嚇危害安全部分。
一、公訴意旨略以：被告丁○○與丙○○原係男女朋友關係，於八十七年十月間分手
    ，丙○○並簽發面額新台幣（以下同）十五萬元之支票一紙交予丁○○，作為協
    議分手之代價，惟屆期未兌現，丁○○竟唆使不詳姓名年籍之男子，於電話中向
    丙○○恫稱：如果來臺中要殺死你等語，致丙○○心生畏懼。因認被告丁○○涉
    有刑法第三百零五條之恐嚇危害安全罪嫌。
二、按犯罪事實應依證據認定之，無證據不得推定其犯罪事實。又不能證明被告犯罪
    者，應諭知無罪之判決，刑事訴訟法第一百五十四條、第三百零一條第一項定有
    明文。又按刑事訴訟法上所謂認定犯罪事實之證據，係指足以認定被告確有犯罪
    行為之積極證據而言，該項證據自須適合於被告犯罪事實之認定，始得採為斷罪
    資料（參照最高法院二十九年上字第三一０五號判例），再按事實之認定，應憑
    證據，如未能發現相當證據，或證據不足以證明，自不得以推測或擬制之方法，
    以為裁判基礎（參照最高法院四十年台上字第八六號判例）。
三、訊據被告丁○○堅決否認涉有右揭恐嚇危害安全犯行，辯稱：「我沒有恐嚇丙○○」等語，按公訴人認被告涉有右揭犯行，無非以丙○○之指述為其唯一論據。
    惟查：丙○○於本院審理時指稱：「八十七年三月至十月左右，他（指丁○○）
    叫別人打行動電話恐嚇我說要拿錢跟他解決，否則要殺我或破壞我的車子，我沒
    有錄音，他（指丁○○指示打電話之人）說完就掛斷電話我來不及錄音也沒有其
    他人知道，我不願再追究了。」等語，則本件除了丙○○之指述外，並無任何錄
    音或其他第三人在場聽以及所謂被告丁○○所指示打電話給丁○○阿財之人可供
    查證，而被告丁○○亦堅決否認涉有何右揭恐嚇危害安全犯行，自無從於被告丁○○堅決否認恐嚇危害安全之情況下且無其他積極證據足資證明被告丁○○有何
    恐嚇取財犯行，自無僅憑丙○○片面之指述，即認被告丁○○涉有右揭恐嚇危害
    安全犯行，依照首右揭說明，自應諭知被告丁○○涉嫌恐嚇危害安全部分無罪。
據上論斷，應依刑事訴訟法第二百九十九條第一項前段、第三百零一條第一項，刑法
第一百六十四條第一項、第四十一條，罰金罰鍰提高標準條例第一條前段、第二條，
判決如主文。
中      華        民        國    八十九    年  四      月  十七        日
                                臺灣臺中地方法院刑事第四庭
                                    法  官    胡  忠  文
右正本證明與原本無異。
如不服本判決，應於判決送達後十日內向本院提出上訴狀（應附繕本），上訴於臺灣
高等法院臺中分院。
                                    書記官
中      華        民        國    八十九    年  四      月  十七        日
刑法第一百六十四條
藏匿犯人或依法逮捕、拘禁之脫逃人或使之隱避者，處二年以下有期徒刑、拘役或五
百元以下罰金。
意圖犯前項之罪而頂替者，亦同。


司法院資訊處製作；財團法人民間司法改革基金會備份。
